【裁判字號】    95,台上,3916
【裁判日期】    950720
【裁判案由】    違反毒品危害防制條例
【裁判全文】
最高法院刑事判決            九十五年度台上字第三九一六號
    上  訴  人  甲○○
                        5樓
                        （本案在押，現另案借提在台灣台北
                        監獄台北分監執行中）
    選任辯護人  黃重鋼律師
上列上訴人因違反毒品危害防制條例案件，不服台灣高等法院中
華民國九十五年四月二十五日第二審更審判決（九十四年度上更
(一)字第三八一號，起訴案號：台灣板橋地方法院檢察署九十二年
度偵字第二一六八二號、第二一六八三號），提起上訴，本院判
決如下：
    主  文
原判決撤銷，發回台灣高等法院。
    理  由
本件原判決認定上訴人甲○○基於供自己施用兼販賣營利之犯意
，於民國九十二年十月間某日，在其台北縣五股鄉○○○路二十
四號三樓住處，同時以新台幣（下同）七十八萬元及十九萬元之
價格，向綽號「阿財」之不詳姓名男子購入第一級毒品海洛因六
兩，及第二級毒品安非他命九兩半；並同時無償收受綽號「阿財
」者所贈與之第二級毒品大麻一包（淨重四．六二公克）而持有
之。旋即以其所有之如原判決附表一編號十至十四所示之物，及
門號0000000000號行動電話，作為分裝毒品及聯絡販
毒之工具，並將所販入之海洛因以十比一之比例摻入葡萄糖稀釋
，先後於原判決附表二、三所示之時間，分別販賣海洛因、安非
他命予同上附表所示之人。其間並與一名不詳姓名之成年女子（
按應係其同居女友許佳琪，未據檢察官起訴）共同基於犯意之聯
絡，於原判決附表二編號一所示之時間販賣海洛因予陳由昆，由
上訴人指示許佳琪將海洛因一包在其住處樓下交予陳由昆，並收
取價款三千元。嗣經警方於同年十二月四日十六時許，前往上訴
人前揭住處查獲如原判決附表一所示之海洛因、安非他命、大麻
、販毒工具及手槍、子彈等物等情。因而撤銷第一審關於意圖販
賣而持有第一級毒品暨定應執行刑部分之判決（上訴人未經許可
寄藏手槍及故買贓物部分業經發回前原審判處罪刑確定），改判
依想像競合犯關係從一重論處上訴人共同連續販賣第一級毒品罪
刑，固非無見。
惟查：(一)、本件檢察官起訴書並未記載上訴人有如原判決附表二
、三所示分別販賣第一級毒品海洛因及第二級毒品安非他命予陳
由昆、「阿順」及其他不詳姓名男子之事實。原判決對於上訴人
前揭販賣毒品之事實一併加以審判，但並未說明其何以得就起訴
書所未記載之事實一併加以審判之理由，則原審有無未受請求之
事項而予以判決之違法，本院即無從審斷，自有判決理由不備之
可議。(二)、原判決附表二、三「日期欄」內所記載上訴人販賣毒
品之日期（如「九十五年十一月二十日」、「九十五年十一月二
十一日」、「九十五年十一月二十三日」、「九十五年十一月二
十四日」等），均係未來之日期，其關於上訴人販賣毒品日期之
記載顯有錯誤。究竟上訴人係於何時販賣第一、二級毒品予原判
決附表二、三所示之人？此與本件犯罪事實之認定暨法律之適用
有關，原審未詳予調查認定明白，而於其附表二、三內為上揭錯
誤之記載，自有可議。(三)、原判決一方面於事實欄記載上訴人係
與「一名不詳姓名之成年女子」共同販賣如原判決附表二編號一
所示之海洛因。另一方面又於所載該名不詳姓名之成年女子後，
以括弧註明「按應係其同居女友許佳琪」云云（見原判決第二頁
倒數第十一列）。則原審既已知悉該女子為上訴人之同居女友「
許佳琪」，卻又認定係「一名不詳姓名成年女子」，前後不無矛
盾。(四)、原判決事實欄記載上訴人向綽號「阿財」者購入海洛因
六兩（每兩為三七．五公克）等情。果爾，則該六兩海洛因換算
結果其重量應為「二二五公克」；乃原判決竟於事實欄及理由欄
內分別以括弧註記為「二二五五公克」（見原判決第二頁第十列
、第十三頁第十三列），亦屬誤載。(五)、原判決附表二編號三「
備註欄」內記載上訴人該次販賣海洛因係屬未遂，並於理由內說
明上訴人該次販賣毒品尚未有所得財物，並據此推算上訴人其他
三次販賣海洛因既遂部分（即原判決附表二編號一、二、四所示
部分）所得之財物共計十六萬五千元（見原判決第十八頁第九列
至第十列）。但其附表二卻又將同附表編號三販賣海洛因未遂部
分之價額「十五萬元」列入上訴人所得財物計算，而記載「合計
所得財物三十一萬五千元」。是其關於上訴人販賣海洛因所得金
額之記載，前後亦有矛盾。(六)、按犯毒品危害防制條例第四條至
第九條、第十二條、第十三條或第十四條第一項、第二項之罪者
，其供犯罪所用或因犯罪所得之財物，均沒收之，如全部或一部
不能沒收時，追徵其價額或以其財產抵償之，同條例第十九條第
一項定有明文。原判決於理由內說明：扣案如原判決附表編號一
、三所示毒品外在包裝袋，分別係九個及八個，總計十七個，均
係上訴人所有供其販賣毒品犯罪所用之物云云（見原判決第十七
頁倒數第十一列至倒數第六列）。則上述外包裝袋十七個既係上
訴人所有供犯同條例第四條第一項、第二項之罪所用之物，自應
依同條例第十九條第一項之規定宣告沒收。乃原判決竟依刑法第
三十八條第一項第二款之規定，將上述外包裝袋十七個諭知沒收
（見原判決第十七頁倒數第十一列至倒數第六列），依上說明，
其適用法則亦有不當。此外，原判決既變更檢察官起訴法條（毒
品危害防制條例第五條第一項、第二項），而改依毒品危害防制
條例第四條第一項、第二項及第十一條第二項論科（見原判決第
十五頁第二列至第四列，倒數第十二列至倒數第十列）；其
據上論結欄漏未引用刑事訴訟法第三百條，以為其變更起訴法條
改判之依據，亦有疏漏。以上或為上訴意旨所指摘，或為本院得
依職權調查之事項，應認原判決仍有撤銷發回更審之原因。至原
判決不另為無罪諭知部分，因與發回部分具有審判不可分關係，
應併予發回。又刑法已於九十四年二月二日經總統令修正公布，
並於九十五年七月一日生效實施，新修正刑法已將舊刑法第五十
六條關於連續犯之規定刪除，更審時應注意新舊法之比較適用，
附此敘明。
據上論結，應依刑事訴訟法第三百九十七條、第四百零一條，判
決如主文。
中    華    民    國  九十五  年    七    月   二十   日
                      最高法院刑事第四庭
                          審判長法官  吳  雄  銘
                                法官  池  啟  明
                                法官  劉  介  民
                                法官  郭  毓  洲
                                法官  韓  金  秀
      本件正本證明與原本無異
                                      書  記  官
中    華    民    國  九十五  年    七    月  二十四  日
                                                      J


司法院資訊處製作；財團法人民間司法改革基金會備份。
